【裁判字號】    90,上更(一),734
【裁判日期】    901003
【裁判案由】    違反槍砲彈藥刀械管制條例
【裁判全文】
臺灣高等法院刑事判決                        九十年度上更（一）字第七三四號
    上  訴  人
    即  被  告  乙○○
    選任辯護人  葉滄燁
右上訴人因違反槍砲彈藥刀械管制條例案件，不服臺灣桃園地方法院八十七年度訴字
第八一五號，中華民國八十七年十二月七日第一審判決（起訴案號：臺灣桃園地方法
院檢察署八十七年度偵字第七○二八號），提起上訴，經判決後由最高法院發回更審
，本院判決如左：
    主  文
原判決撤銷。
乙○○共同未經許可持有可發射子彈具有殺傷力之改造掌心雷玩具手槍，處有期徒刑
壹年貳月，併科罰金新台幣壹萬元，罰金如易服勞役以新台幣玖佰元（即銀元參佰元
）折算壹日。扣案之改造掌心雷玩具手槍壹枝（槍枝管制編號：000000000
0）沒收。
    事  實
一、丙○○（業於原審判處罪刑並宣付強制工作確定）於民國八十三年底，在桃園縣
    桃園市○○○街不詳處所，向姓名年籍不詳綽號「小陳」之男子購得可發射子彈
    具有殺傷力之改造掌心雷玩具手槍一支，因而未經許可無故持有該手槍。嗣丙○○於八十七年五月十三日晚間，至桃園縣桃園市○○路四七六號二樓之絕色ＰＵ
    Ｂ酒店喝酒，適逢警方臨檢，乃將隨身攜帶之上開手槍藏置於酒店三樓牆角之隱
    密處，其於次日晚間再至上開酒店，欲將藏置之手槍取回，適在該酒店內遇其友
    乙○○，乃委託乙○○將該手槍藏置於乙○○向其友江鴻明所借得之手提包內，
    以便順利託帶出該酒店，乙○○同意之後，乃基於與丙○○共同持有上開手槍之
    犯意聯絡，由乙○○將槍藏置於上開手提包內並先行下樓步出酒店，在該酒店門
    口為警當場查獲乙○○，並扣得上開手槍一枝，丙○○隨後步出酒店，亦為警查
    獲。
二、案經桃園縣警察局平鎮分局報請臺灣桃園地方法院檢察署檢察官偵查起訴。
    理  由
一、訊據上訴人即被告乙○○，因不否認於前揭時地在其持有之皮包內查獲掌心雷槍
    枝乙事，惟堅不承認右開犯行，並辯稱：伊和甲○○是桃園市○○路全國電子專
    賣店的同事，習慣將東西和甲○○放在一起，在上開酒店時，因受丁○○及丙○○之託買煙，其本身亦想出去買煙同時下樓打電話給女朋友，伊又誤認甲○○會
    將行動電話置於其所攜帶之手提包內，於是向甲○○借手提包，本欲買煙後將之
    置於手提包內，並用甲○○之行動電話打電話給女朋友，然剛下樓就被警方查獲
    ；伊在酒店內向甲○○借手提包後，曾與甲○○同時上廁所，該手提包有曾離開
    過其視線，伊確不知手提包內有槍云云。惟查：被告乙○○於警訊時供稱伊係與
    甲○○於八十七年五月十四日晚間十時許，一同進入絕色酒店，並強調進入該酒
    店前有打開前開藏置玩具掌心雷手槍之手提包，然並無發現內裝有該手槍（見偵
    卷第十一頁反面）；證人甲○○則於警訊時證稱伊於八十七年五月十四日晚間十
    時許，正在全國電子門市上班，該日晚間十時四十分許才下班，約十一時許到絕
    色酒店，前開手提包是伊到絕色酒店之後，被告才借的，伊借被告手提包之後，
    被告即與丙○○一起外出等語（見偵卷第十四頁反面、第十五頁）。可見被告於
    警訊時供稱與甲○○共同進入絕色酒店，並在進入酒店前有先檢視手提包云云，
    並非事實。其雖於原審改稱伊係於八十七年五月十四日晚間十時卅分許進入絕色
    酒店，甲○○確實晚五分鐘才到云云，然此係被告知悉證人甲○○於警訊時之證
    詞後，才附和其之證詞，以求一致。又被告雖辯稱伊與甲○○從當兵時起就在一
    起，習慣將香煙放在甲○○之手提包，所以才會在要出酒店買香煙時，向甲○○
    借手提包並用其行動電話打給女朋友云云，然經本院隔離訊問，被告供稱：「（
    大約幾點一起上廁所？）當天晚上十一點多，二個人一起回來。回到坐位上我跟
    他講要買煙，另外要打電話給女朋友，他沒有講話，他就喝他的酒，我拿著電話
    就走了，．．。」，證人甲○○供稱：「（大約幾點一起上廁所？）時間太久了
    ，我忘記了，上完廁所我們一起回來，他坐下來過沒多久跟我借皮包。他說要去
    買煙跟打電話，他就下去了，我說好。．．。」等語（本院九十年九月三日訊問
    筆錄，本院卷第四十五、四十六頁），就被告借用電話，甲○○有無回應乙節，
    雙方供述迥異。且退一步言，茍有借用電話乙事，證人甲○○並未將行動電話放
    在手提包內（見本院上訴卷第三十八頁反面），其竟不告之被告，殊不合事理。
    況被告既稱受丙○○之託出外買煙，然丙○○卻又隨同被告之後步出酒店，可見
    被告上開辯詞及欲向甲○○借行動電話打給女朋友云云，無非係事後卸責之詞。
    又被告所持有之甲○○皮包，為軟皮，體積不大，適可容下手槍而已，有被告及
    甲○○所繪之皮包簡圖及手槍照片在卷可資比對，而手槍與行動電話，無論造型
    、重量均不相等，被告持之外出，豈會無感覺其為何物？綜上，被告之辯詞實與
    常情相悖，且其供詞前後矛盾，均係事後卸責之詞，不足採信。丙○○在原審供
    稱被告不知其將手槍放進手提包之詞，亦係迴護被告之詞，亦無可採。又證人丁○○證稱被告走後，丙○○就說他要走（見本院上訴卷第三十七頁反面），顯見
    被告與丙○○就將槍帶出酒店係有所聯絡。此外，扣案之玩具之手槍具有殺傷力
    ，亦有內政部警政署刑事警察局鑑驗通知書一紙在卷可稽。本件事證明確，被告
    之犯行洵堪認定，應依法論科。
二、核被告所為，係犯行為時槍砲彈藥刀械管制條例第十一條第四項之罪。公訴意旨
    認被告未經許可無故持有改造玩具掌心雷手槍係犯槍砲彈藥刀械管制條例第十條
    第四項之罪，惟該條項所謂「改造模型槍」，係指由產製槍械合法廠商製造之不
    具發射能力制式槍枝模型，經加工改造或得輕易改裝或加裝而具有發射功能及殺
    傷力之槍枝，此業經內政部警政署八十五年十二月十一日八五警署保字第八八二
    四四號函釋在案，本件改造玩具掌心雷手槍，依上開鑑驗通知書，原非產製槍械
    合法廠商所製造之制式槍枝模型，顯非該條項所稱之「改造模型槍」，惟此部分
    之起訴事實相同，爰依法變更起訴法條。被告與丙○○二人於八十七年五月十四
    日持有上開手槍，具有犯意聯絡及行為分擔，皆為共同正犯。原審論處被告罪刑
    ，本非無見，惟右玩具手槍為可發射子彈具有殺傷力之槍支，原判決未於事實欄
    內記明，又槍砲彈藥刀械管制條例第十九條第一項固規定犯該條例第七條、第八
    條、第十一條、第十二條第一項至第三項、第十三條第一項至第三項之罪，經判
    處有期徒刑者，應於刑之執行完畢或赦免後，令入勞動場所強制工作，惟原判決
    未審酌憲法比例原則，亦有未洽，被告上訴否認犯罪，雖無理由，惟原判決既有
    可議，仍屬無可維持，自應由本院將原判決撤銷。爰審酌被告犯罪動機、手段、
    目的，暨犯罪後之態度等一切情狀，量處有期徒刑一年二月，併科罰金新台幣一
    萬元，罰金部分並諭知易服勞役之折算標準。扣案之玩具掌心雷手槍一枝（槍枝
    管制編號：0000000000號），為違禁物，應依刑法第三十八條第一項
    第一款規定，宣告沒收之。
三、依司法院大法官會議八十七年十二月十八日釋字第四七一號解釋，就其中不問行
    為人有無預防矯治其社會危險性之必要，一律宣付強制工作三年之部分，不合憲
    法第二十三條所定之比例原則，應自該解釋公布之日起不予適用。依上開解釋之
    意旨，對於犯槍砲彈藥刀械管制條例第十九條第一項所列舉之罪者，是否宣告保
    安處分及適用何法條宣告保安處分，應依個案情節、犯罪人之危險性及保安處分
    之目的，具體決定之。查本件被告並未持槍作案，且其前亦無持手槍犯罪之紀錄
    ，有本院被告全國前案紀錄表乙紙附卷可參，即難認被告具有犯罪之習慣或以犯
    罪為常業或因遊蕩或懶惰成習而犯罪之情事，其經本院科處如主文所示之刑，已
    足以達到預防其再犯之特別目的，而認對被告無預防矯治其社會危險性之必要，
    不併予宣告強制工作，附此指明。
據上論斷，應依刑事訴訟法第三百六十九條第一項前段、第三百六十四條、第二百九
十九條第一項前段、第三百條，槍砲彈藥刀械管制條例第十一條第四項、刑法第十一
條前段、第二十八條、第四十二條第二項，現行法規所定貨幣單位折算新台幣條例第
二條，罰金罰鍰提高標準條例第二條，判決如主文。
本案經檢察官柯麗鈴到庭執行職務。
中      華      民      國      九十      年      十    月      三      日
                              臺灣高等法院刑事第五庭
                        審判長法  官  曾  德  水
                                        法  官  林  立  華
                                        法  官  楊  貴  雄
右正本證明與原本無異。
如不服本判決應於收受送達後十日內向本院提出上訴書狀，其未敘述上訴之理由者並
得於提起上訴後十日內向本院補提理由書（均須按他造當事人之人數附繕本）。
                                        書記官  林  淑  貞
中      華      民      國      九十      年      十    月      八      日
附錄：本判決論罪科刑法條全文
槍砲彈藥刀械管制條例第十一條第四項：
四未經許可持有、寄藏或意圖販賣而陳列第一項所列槍砲者，處一年以上七年以下有
  期徒，併科新臺幣七百萬元以下罰金。


司法院資訊處製作；財團法人民間司法改革基金會備份。
